【裁判字號】    89,訴,21
【裁判日期】    890524
【裁判案由】    違反槍砲彈藥刀械管制條例
【裁判全文】
臺灣澎湖地方法院刑事判決                            八十九年度訴字第二一號
    公  訴  人  臺灣澎湖地方法院檢察署檢察官
    被      告  甲 ○ ○
    選任辯護人  馬陳棠律師
右列被告因違反槍砲彈藥刀械管制條例等案件，經檢察官提起公訴 (八十八年度偵字
第五八七號)，本院判決如左：
    主  文
甲○○無罪。
    理  由
一、公訴意旨略以：被告甲○○明知具有殺傷力或破壞力之爆裂物為違禁物，竟未經
    許可且無正當理由，於不詳時間，將數量不詳之中共製硝銨炸藥置放於其戶籍所
    在無人居住且為他人共有之澎湖縣白沙鄉吉貝村五號內，並於民國八十六年六月
    間向台灣電力公司澎湖營業處申請裝表供電，意圖將該建築物作為放置炸藥之場
    所。嗣於八十八年六月八日上午八時許，上揭建築物因被告管理炸藥不當而發生
    爆炸，致該建築物燒毀，始為警查獲，並於現場扣得中共製硝銨炸藥共二百零一
    支。因認被告牽連涉犯槍砲彈藥刀械管制條例第七條第四項未經許可持有彈藥罪
 嫌、刑法第一百八十六條未受允准持有炸藥罪嫌及同法第一百七十四條第三項失
    火燒毀未有人所在之他人所有建築物罪嫌云云。
二、經查公訴人認被告涉有前揭罪嫌，係以爆炸處所澎湖縣白沙鄉吉貝村五號為被告
    之祖宅，尚未辦理繼承登記，被告申請供電為上述地點所用，並將全家戶籍遷移
    於該處，有卷附台灣電力公司澎湖營業處函、戶籍謄本各一份足憑，為其論據。
    訊據被告堅決否認有前揭犯行，辯稱：澎湖縣白沙鄉吉貝村五號為多人共有，其
    未持有所有權狀，亦未使用或管理該址建物。至其雖於八十六年六月二十四日將
    戶籍遷入該址並申請裝錶供電，純因現居住之澎湖縣白沙鄉吉貝村七號電力不足
    ，而舊宅申請供電無須提供所有權狀，為利申請供電手續，俾將電力從該處接至
    其所居住之同村七號使用，因而遷移戶籍，實無於該處置放炸藥引致爆炸失火等
    語。
三、按認定犯罪事實應依證據，如未能發現相當證據，或證據不足以證明犯罪事實時
    ，即不能以推測或擬制之方法，以為裁判基礎，此觀刑事訴訟法第一百五十四條
    之規定自明。查澎湖縣白沙鄉吉貝村五號因不明爆裂物發生爆炸而燒毀，固據臺
    灣澎湖地方法院檢察署檢察官於八十八年十一月二十三日下午九時三十九分率同
    書記官、澎湖縣警察局白沙分局警員及澎湖縣地政事務所測量員等人現場勘驗屬
    實，有勘驗筆錄、照片六張在卷可稽。另自該處所扣得之中共製硝銨炸藥，經鑑
    驗結果，含有「硝化甘油」、「ＡＮＦＯ」等炸藥成分，雖亦有內政部警政署刑
    事警察局八十八年七月二十八日刑鑑字第五五Ｏ四五號鑑驗通知書一紙存卷可參
    。然上揭建築物原為已故謝永川所有，謝永川辭世後由其女謝慧樺繼承，該址西
    側增建部分現由陳謝罔鉗管理使用，經證人陳來興於警訊證述在卷，而該處東側
    舊有建物則因年久失修、行將倒塌，平日無人使用管理，該處木門損壞亦未上鎖
    ，任何人均得進出，且被告平日係與胞弟共居於澎湖縣白沙鄉吉貝村七號，未在
    同村五號空屋出入等情，業據證人謝銘受、陳謝罔鉗於警訊及本院訊問，暨證人
    謝富財於本院訊問時分別證述無訛。被告既未實際管理使用澎湖縣白沙鄉吉貝村
    五號空屋，且平日亦未出入於該處，尚乏證據足證自該處啟出之炸藥確為被告所
    置放。至被告雖曾於八十六年六月二十四日將戶籍遷移至澎湖縣白沙鄉吉貝村五
    號空屋，並於同日申請裝錶供電，嗣於八十七年二月九日將戶籍遷出同縣西嶼鄉
    小門村小門十七號之二，再於八十七年七月十五日將戶籍遷回同縣白沙鄉吉貝村
    五號，有戶籍謄本二紙及臺灣電力公司澎湖區營業處八十九年四月十七日 (八九
    ) 澎區業發字第ＯＯ三八Ｏ號函存於本院卷可稽。惟查被告係因與其弟共居之澎
    湖縣白沙鄉吉貝村七號三層樓建物供電不足，為解決用電問題，乃思於鄰址吉貝
    村五號空屋申請裝錶供電接用，並因電力公司承辦員要求提出設籍證明，方將戶
    籍遷入吉貝村五號之情，業經被告迭次供明，復據證人謝銘受、謝富財及當時受
    理被告申請於該址裝錶供電之吉貝電廠承辦員張衛國於本院證述明確。又本件爆
    炸案發後，澎湖縣馬公分局接獲吉貝村民匿名檢舉指稱，爆炸案之發生地係居民
    陳來興岳母舊宅，可能係陳來興於該處改裝炸藥，以致造成爆炸，經警傳喚陳來
    發、陳來興兄弟，查無直接涉案證據，因被告將戶籍遷移該處，警員認其負有保
    管之責，乃將其列為被告移送，實際並無直接證據可證獲案炸藥為被告所有或被
    告所置放等詞，復據證人即澎湖縣警察局白沙分局刑事組警員陳雙長於本院調查
    時結證在卷，並有該分局發生重大刑案報請檢察官指揮偵查書影本一件附卷足佐
    (見偵卷第四十二頁)，參以該處空屋既未上鎖而為任何人所得自由進出，自易為
    不法份子藏匿違禁物品，尚難僅以被告形式上設籍於內，即據而推猜臆測獲案炸
    藥必為被告所藏置，並遽此推論被告應負失火罪責。況果上開炸藥確為被告所置
    放，衡情當竭力匿飾遮藏罪行，要無反將戶籍遷移該處，以自曝其犯行之理。綜
    上所述，公訴人所引證據尚不足認被告確有起訴書所載犯罪事實，此外，且查無
    積極證據足證被告有本件被訴犯行，即不能證明被告犯罪，依法應為無罪之諭知
    。
四、據上論斷，應依刑事訴訟法第三百零一條第一項，判決如主文。
本案經檢察官廖江憲到庭執行職務。
中    華    民    國      八十九      年     五     月     二十四      日
                            臺 灣 澎 湖 地 方 法 院 刑 事 庭
                                  法    官  黃     梅     月
右正本證明與原本無異。
如不服本判決，應於判決送達後十日內，向本院提出上訴狀（須附繕本）。
中    華    民    國      八十九      年     五     月     二十五      日
                                  書 記 官  薛     流     芳


司法院資訊處製作；財團法人民間司法改革基金會備份。
